【裁判字號】    90,自,503
【裁判日期】    901207
【裁判案由】    恐嚇等
【裁判全文】
臺灣臺北地方法院刑事判決                            九十年度自字第五三號
    自  訴  人  甲○○
    被      告  丙○○
    選任辯護人  蕭壬宏
                張金城
右列被告因恐嚇等案件，經自訴人提起自訴，本院判決如左：
    主  文
丙○○無罪。
    理  由
一、自訴意旨略以：自訴人甲○○在位於台北市○○路二號之富邦綜合證券股份有限
    公司（以下簡稱富邦證券公司）城中分行開戶買賣股票，而被告丙○○為富邦證
    券公司之經理，民國九十年五月四日上午九點二十分到十一點四十分，富邦證券
    公司發生電腦當機事件，致使自訴人所欲買賣之股票無法成交造成巨額損失，被
    告顯涉有背信罪嫌。又同年七月五日，被告恐嚇自訴人須在當日下午五時前繳交
    保證金新台幣（下同）九萬四千元，否則將逕行處分自訴人之股票，其顯涉有刑
    法第三百零五條之恐嚇安全罪嫌。又追繳融資保證金只要寫收據即可，被告要求
    自訴人寫切結書及同意書同意富邦證券公司處分自訴人股票，但上開書狀有一式
    兩份，被告並未將應給自訴人的同意書切結書交給自訴人，顯有侵占罪嫌。又本
    件經自訴人向台灣證券交易所股份有限公司（以下簡稱台灣證券交易所）申告時
    ，被告明知該事件為電腦當機，卻向台灣證券交易所回報係電腦故障，所以有偽
    造文書之罪嫌云云。
二、按犯罪事實應依證據認定之，無證據不得推定其犯罪事實。又不能證明被告犯罪
    者，應諭知無罪之判決，刑事訴訟法第一百五十四條、第三百零一條第一項分別
    定有明文。所謂認定犯罪事實之證據，係指足以認定被告確有犯罪行為之積極證
    據而言，該項證據自須適合於被告犯罪事實認定，始得採為斷罪資料，如未能發
    現相當證據，或證據不足以證明，自不能以推測或擬制之方法，為裁判基礎。最
    高法院二十九年度上字第三一○五號、四十年台上字第八六號判例可資參照。況
    告訴人之告訴，係以使被告受刑事訴追為目的，是其陳述是否與事實相符，仍應
    調查其他證據以玆審認（最高法院五十二年台上字第一三○○號著有判例），自
    訴意同。
三、本件自訴人認被告涉有右揭犯行，無非係以其向財政部證期會（以下簡稱證期會
    ）、證交所、法務部遞交之聲明書、聲訴函、九十年五月五日經濟日報、異議書
    函、富邦證券公司通知自訴人追繳差額之通知書等，為其所憑之主要論據。訊據
    被告丙○○堅決否認右揭犯行，辯稱：九十年五月四日當天上午九點四十分至十
    點，電腦雖有發生瞬斷，惟自訴人當天所委託買進賣出之價格均無法成交，自訴
    人並無任何背信之主觀意圖可言。又自訴人係以融資融券方式買賣股票，自訴人
    所買入的股票整戶擔保維持率不足百分之一百二十，富邦證券遂依規定通知自訴
    人補繳差額，何有恐嚇行為？此外，自訴人所書立之切結書及同意書均只有一式
    一份，被告並無侵占犯行，又被告函報證交所電腦瞬斷原因業經證交所查明屬實
    ，亦無偽造文書可言等語。經查：
   （一）富邦證券公司城中分行於九十年五月四日當天早上發生電腦瞬斷一事，除
         經被告供認屬實外，亦經證人即自訴人之股票營業員乙○○當庭證述甚詳
         （見本院九十年九月十四日訊問筆錄），然電腦瞬斷係不可抗力因素，被
         告並無為違背其職務之行為，亦無為自己不法利益或損害自訴人利益之不
         法意圖，與背信罪之構成要件有間。又依自訴人之委託買賣紀錄所載，自
         訴人於當日早上九時零分三十一秒至九時十六分四十五秒間共成交了四筆
         交易，於十時五十四分又買進三商行一筆，則自訴人稱電腦當機自十一點
         四十分電腦均因當機致其無法買賣股票一節，顯與事實不符。而當日自訴
         人雖有數筆交易未成交，但經比對當日自訴人所委賣委買之各股票市場成
         交價格，發現自訴人所委託買進價格較當日市場最低成交價為低，委託賣
         出價格較當日市場最高成交價為高，因此均無法成交，此有富邦證券買進
         賣出委託書、各股票當日之成交金額、自訴人交易查詢明細表、當日委託
         成交明細表、證券交易所九十年八月二日函覆自訴人之書函等附卷可稽，
         則自訴人既係因委託價格太高或太低導致無法成交，其因買賣股票失利所
         受之損失即非因被告所造成，被告自無背信可言。
   （二）自訴人係以融資融券方式買賣股票，此有自訴人訂定之融資融券契約書可
         按，而依台灣證券交易所股份有限公司證券商辦理有價證券買賣融資融券
         業務操作辦法（以下簡稱操作辦法）第五條規定，投資人融資買入股票，
         應繳交融資保證金，而若融資之股票價格下跌時，依操作辦法第二十三條
         第四項規定，委託人信用帳戶之整戶擔保維持率低於百分之一百二十者，
         證券商應即通知委託人就該筆不足擔保維持率之融資融券，於通知送達之
         日起二個營業日內補繳融資自備款或融券保證金差額。本件自訴人信用帳
         戶融資維持率於九十年七月五日低於百分之一百二十，應補繳融資差額九
         萬四千四百五十四元，此有信用交易應繳明細表可參，被告係依規定向自
         訴人追繳融資差額，並無恐嚇可言，自訴人亦未因此致生危害於安全，核
         與刑法第三百零五條之構成要件有間。
   （三）又被告向證期會回報之資料係其職權範圍內製作之文書，並無偽造可言，
         自訴人既未舉證證明被告以何虛偽名義偽造何種文書，即難以偽造文書罪
         嫌相繩。又刑法上之侵占罪須侵占自己持有他人之物始足當之，自訴人簽
         立之切結書及同意書係在同意富邦證券公司將處分之股票作為抵銷追繳款
         項或現金償還款項，並交由富邦證券公司收執，被告並無易持有為所有之
         不法意圖，即無侵占可言。
    綜上所述，足認被告所辯應堪信為真實。此外，復查無其他積極事證足認被告有
    何背信、恐嚇、偽造文書、侵占之犯行，揆諸前揭說明，應為無罪之諭知。
據上論斷，應依刑事訴訟法第三百四十三條、第三百零一條第一項，判決如主文。
中      華    民    國      九十      年      十二    月      七        日
                                      臺灣臺北地方法院刑事第六庭
                                          法      官  蔡  如  琪
右正本證明與原本無異。
如不服本判決，應於判決送達後十日內，向本院提出上訴狀。
                                          書  記  官  黃  鈴  容
中      華    民    國      九十      年      十二    月     十一       日


司法院資訊處製作；財團法人民間司法改革基金會備份。
